【裁判字號】    89,訴,519
【裁判日期】    900703
【裁判案由】    毒品危害防制條例
【裁判全文】
臺灣嘉義地方法院刑事判決                          八十九年度訴字第五一九號
    公  訴  人  臺灣嘉義地方法院檢察署檢察官
    被      告  乙○○
    指定辯護人  劉榮村律師
右列被告因違反毒品危害防制條例案件，經檢察官提起公訴（八十九年度偵字第五五
四０號），本院判決如左：
    主  文
乙○○共同連續販賣第二級毒品未遂，累犯，處有期徒刑伍年陸月。
扣案之第二級毒品安非他命壹包（驗後淨重拾柒點貳陸公克）沒收銷燬之，前開毒
品外包裝壹個（重零點捌公克）沒收之。
    事  實
一、乙○○曾因違反麻醉藥品管理條例及妨害自由案件，分別經法院判處有期徒刑六
    月、有期徒刑一年四月確定，先後於民國八十六年十月六日及八十九年七月五日
    執行完畢。仍不知悔改，竟基於幫助「甲○○」（另案移送檢察官偵辦）意圖營
    利販賣第二級毒品安非他命之概括犯意，由丙○○（另案偵辦）撥打電話至00
    00000000號，與「甲○○」聯絡購買第二級毒品安非他命之交易時間及
    地點，而由知情之乙○○，於八十九年九月九日下午八時許，騎乘車號ＴＬＤ－
    三三一號，搭載「甲○○」攜帶一包安非他命前往嘉義市○○路五九號「銀河璇
    宮ＫＴＶ」前，以新台幣四千元之價格販賣該包安非他命與丙○○施用；復於同
    年月十二日下午八時許，仍以同上方法，由知情之乙○○騎乘前開機車，搭載「
    甲○○」攜帶一小包，前往同上「銀河璇宮ＫＴＶ」前，以一千元之價格，將該
    小包安非他命販售與丙○○施用。嗣丙○○於八十九年九月十三日下午三時三十
    分許，騎乘其二姊曾黎弘所有之機車，行經嘉義市○區○○路二一０號前，經警
    臨檢在該機車之置物箱內查獲重約三點六公克之安非他命後，由丙○○配合警方
    查緝販毒者，先於嘉義市警察局第一分局竹園派出所內撥打上開0000000
    000號行動電話，由乙○○接聽後，乙○○再將電話交予「甲○○」接聽，於
    電話聯絡約定購買安非他命之時間、地點、購買之數量、價格後，乙○○仍賡續
    前開販賣安非他命之犯意，基於與「甲○○」共同販賣安非他命營利意圖之犯意
    聯絡，於同日下午五時三十分許（起訴書誤為六時四十五分許），由乙○○騎乘
    前開機車攜帶安非他命乙包（淨重三十七點二六公克），「甲○○」則由不詳姓
    名男子駕車搭載在後跟隨，依約前往「銀河璇宮ＫＴＶ」前，欲將該包安非他命
    以二萬二千元販售與丙○○之際，即為埋伏之警員將乙○○逮捕而未能得逞，並
    當場自上開機車座墊下扣得安非他命一包（淨重三十七點二六公克，包裝重零點
    八三公克），而「甲○○」見狀有異，即駕車逃逸。
二、案經嘉義市警察局第一分局報請台灣嘉義地方法院檢察署檢察官偵查起訴。
    理  由
一、訊據被告乙○○固坦承於八十九年九月十三日下午五時三十分許，由其騎乘前開
    機車攜帶安非他命乙包，案外人「甲○○」則由不詳姓名男子駕車搭載在後跟隨
    ，前往「銀河璇宮ＫＴＶ」前，欲將該包安非他命放置該店門前之際，即為埋伏
    之警員將乙○○逮捕，並當場自上開機車座墊下查獲前開安非他命一包等情不諱
    ，惟矢口否認有何販第二級毒品犯行，辯稱：八十九年九月九日及九月十二日二
    次，都是渠騎機車載「甲○○」前往「銀河璇宮ＫＴＶ」前，渠並沒有交付丙○○安非他命，只看到「甲○○」拿香煙盒給丙○○，同年九月十三日該次係「甲○○」直接將安非他命交渠拿到「銀河璇宮ＫＴＶ」門前放置，並沒有說要把安
    非他命交給丙○○，渠沒有販賣安非他命云云。惟查：
    （一）證人丙○○如何撥打電話至0000000000號，與「甲○○」聯絡
          購買第二級毒品安非他命之交易時間及地點，而由被告分別於八十九年九
          月九日下午八時許及同年月十二日下午八時許，騎乘車號ＴＬＤ－三三一
          號，搭載「甲○○」攜帶一包安非他命前往嘉義市○○路五九號「銀河璇
          宮ＫＴＶ」前，各以新台幣四千元及一千元之價格販賣該包安非他命與曾
          朝輝施用，業據被告於偵查中（見偵查卷第十、十一頁）及本院審理時（
          見本院卷第二十、一百一十、一百一十一頁）供述甚詳，核與證人丙○○
          審理時結證稱：這二次都是打0000000000號行動電話與「方紫
          瓊」聯絡，由被告載「甲○○」過來的，安非他命是「紫瓊」拿給我，錢
          也是我拿給「紫瓊」，交易的時候，被告載到銀河璇宮後，把「紫瓊」放
          下來，一次被告說要去買香煙，一次他去旁邊等語相符（見本院卷第十六
          頁），足見被告確有於前開二次時間，騎乘機車搭載「甲○○」前往攜帶
          一包安非他命前往嘉義市○○路五九號「銀河璇宮ＫＴＶ」前，販賣包安
          非他命與證人丙○○之情事，要無疑義。雖被告辯稱不知「甲○○」交付
          丙○○之物係安非他命云云，然被告自承門號0000000000號行
          動電話機是案外人「甲○○」交其使用（見本院第二十頁），足見被告與
          「甲○○」交情菲淺，而證人丙○○二次購買安非他命，均係撥打上開門
          號與「甲○○」聯絡，於雙方約定交易時間、地點後，復由被告騎乘機車
          搭載「甲○○」前往，則被告諉稱不知情云云，已難令人置信；再參諸被
          告自承「甲○○」雖沒有給其報酬，但有提供安非他命供其施用（見本院
          卷第二十二頁）等情觀之，足證被告對於「甲○○」前開販賣安非他命與
          丙○○之情事，應知之甚稔，即被告於本院審理時亦避重就輕供承「交易
          的時候，我沒有在場，但我稍微知道她香煙盒裡面放安非他命」（見本院
          卷第二十頁）等語，綜合上情以觀，被告對於「甲○○」前開二次販賣安
          非他命與丙○○之物品係安非他命，於其騎乘機車搭載「甲○○」前往交
          易前應已知悉無疑，其此部分之辯解，應不足採。
    （二）證人丙○○於八十九年九月十三日下午三時三十分許，騎乘其姊曾黎弘所
          有之機車，行經嘉義市○區○○路二一０號前，為警臨檢在該機車之置物
          箱內查獲重約三點六公克之安非他命後，由丙○○配合警方查緝販毒者，
          先於警局撥打上開0000000000號行動電話，撥通電話，係由被
          告接聽後，再將電話交予「甲○○」接聽，二人於電話聯絡約定購買安非
          他命之時間、地點、購買之數量、價格後，於同日下午五時三十分許，由
          被告乘騎機車攜帶安非他命乙包（淨重三十七點二六公克），「甲○○」
          則由不詳姓名男子駕車搭載在後跟隨，依約前往「銀河璇宮ＫＴＶ」前，
          欲將該包安非他命以二萬二千元（證人丙○○打電話與『甲○○』談論時
          ，被告聽到丙○○要購買安非他命一兩，價格為二萬二千元）販售與曾朝
          之際，即為預先埋伏之警員將被告逮捕而未能得逞，並當場在被告騎乘之
          開機車座墊下查獲安非他命一包，而「甲○○」見狀有異，即駕車逃逸等
          情，業據被告於偵查中（見偵查卷第十一頁）及本院審理時（見本院卷第
          十八頁、第二十頁）供承不諱，核與偵查中檢察官及本院審理時隔離訊問
          證人丙○○結證之情節相符（見偵查卷第九頁、本院卷第十六頁至十八頁
          ），復有扣押書二紙及搜索扣押證明筆錄一紙可憑，被告此部分之自白核
          與事實相符，至堪採信。
    （三）為警在被告乘騎前開機車座墊下查獲之白色粉末一包，經法務部調查局以
          氣相層析質譜儀分析法及化學分析法檢驗結果，係第二級第八九項毒品甲
          基安非他命，淨重三十七．二六公克，包裝重０．八三公克，有該局八十
          九年十一月六日（８９）陸（一）字第八九０八一二六０號檢驗通知書乙
          紙可稽（見本院卷第三十頁）。
    （四）被告於警訊時雖供稱前開三次犯行，均係其向綽號「紫瓊」之人購入安非
          他命後，再販賣與證人丙○○云云。惟查，被告於偵查中及本院審理中均
          堅決否認獨自販賣安非他命與丙○○之情事，辯稱第一、二次僅騎乘機車
          搭載「甲○○」前往銀河璇宮ＫＴＶ前，並未將安非他命交付丙○○，亦
          未收取丙○○交付購買安非他命之價金，第三次則係丙○○撥打其使用之
          行動電話，由「甲○○」與丙○○談好買賣安非他命事宜後，其受「方紫
          瓊」之託，騎乘機車攜帶安非他命乙包，前往銀河璇宮ＫＴＶ前，於未交
          付安非他命前，即為警查獲等語，經隔離訊問證人丙○○，互核相符，俱
          詳如前述，且證人丙○○於本院審理時質之「為何你的警訊筆錄中，說是
          向被告買的（提示並告以要旨），證人丙○○則證稱：是因為我向「紫瓊
          」買的，買的時候，被告乙○○都會載紫瓊去，警訊時，警察告訴我，我
          既然不知道紫瓊的正確名字，就說是向被告乙○○買的」等語（見本院卷
          第十五頁），足見被告於警訊時之自白核與事實不符，應不足採信。
    （五）另第二級毒品安非他命為政府嚴刑峻罰加以取締查禁之物，來源取得不易
          ，物稀價昂，苟「甲○○」或被告買賣間無利可圖，則彼等縱屬至愚，亦
          無甘冒被移送法辦之危險，平白從事販賣之理，是其所販入之價格必較其
          所出售之價格低廉，而從中賺取買賣之差價牟利，則被告與「甲○○」均
          有營利意圖甚明。
    綜上所述，被告幫助「甲○○」販賣安非他命或與「甲○○」共同販賣安非他命
    之事實均堪認定，其上開辯解顯係卸責之詞，不足採信，本件事證明確，被告犯
    行堪以認定。
二、八十七年五月二十日公布施行之毒品危害防制條例第二條第一項第二款明定安非
    他命為第二級毒品。核被告第一、二之犯行，乃基於幫助「甲○○」販賣第二級
    毒品之主觀犯意，係成立毒品危害防制條例第四條第二項之幫助販賣第二級毒品
    罪；第三次犯行係犯同條第五項、第二項之販賣第二級毒品未遂罪，公訴人認被
    之犯行，均與綽號「紫瓊」之人有犯意聯絡及行為分擔，均係犯同條項之販賣第
    二級毒品既遂罪之共同正犯，尚有未合，惟其基本事實相同，爰不變更起訴法條
    。被告第三次販賣安非他命前持有第二級毒品之低度行為為販賣之高度行為吸收
    ，不另論罪。被告第三次販賣第二級毒品未遂之犯行，與「甲○○」有犯意聯絡
    及行為分擔，均為共同正犯。再被告先後二次幫助販賣第二級毒品之犯行及一次
    共同販賣第二級毒品未遂之犯行，時間緊接，方法相同，其販賣毒品之基本事實
    相同，僅係行為之態樣不同，且所犯係構成要件相同之罪名，顯基於概括犯意而
    為之，為連續犯，應依刑法第五十六條規定論以情節較重之共同販賣第二級毒品
    未遂一罪，並就有期徒刑部分加重其刑（無期徒刑部分不得加重）。復查被告幫
    助「甲○○」販賣安非他命，為從犯，另其販賣第二級毒品未遂，為未遂犯，爰
    分別依刑法第三十條第二項、第二十六條第一項前段之規定，減輕其刑。又被告
    曾因違反麻醉藥品管理條例及妨害自由案件，分別經法院判處有期徒刑六月、有
    期徒刑一年四月確定，先後於民國八十六年十月六日及八十九年七月五日執行完
    畢，有臺灣嘉義地方法院檢察署刑案資料查註紀錄表在卷可按（見本院卷第六、
    七頁），其於有期徒刑執行完畢後五年內，再犯本件有期徒刑以上之罪，為累犯
    ，應依刑法第四十七條規定就有期徒刑部分加重其刑（無期徒刑部分不得加重）
    ，並與前述連續犯加重其刑部分遞加重之，再依刑法第七十一條第一項規定，先
    加後減之。爰審酌被告素行不良，漠視毒品對一般國民所具有之危害，無視於毒
    品對於健康之戕害及國家杜絕毒品犯罪之禁令，復販賣毒品予他人施用，遺害他
    人，惡性非輕，且為警查獲之第二級毒品安非他命驗後淨重高達三十七點二六公
    克，對於國家社會所存在之潛在危害甚鉅，犯罪之動機、目的、方法，於本院審
    理時曾一度坦承部分犯行，惟又否認卸責之犯後態度不佳等一切情狀，量處如主
    文所示之刑，以示懲儆。
三、扣案之第二級毒品安非他命一包（驗後淨重三十七點二六公克）係查獲之毒品，
    應依毒品危害防制條例第十八條第一項前段規定沒收銷燬之。扣案之前開毒品外
    包裝一個（重０．八三公克），係供犯販賣第二級毒品所用之物，應依毒品危害
    防制條例第十九條第一項規定沒收（最高法院八十九年度台上字第一七八號判決
    參照）。另被告二次幫助「甲○○」販賣第二級毒品，價金合計五千元（一次四
    千元，另一次一千元），係「甲○○」販賣第二級毒品所得，並非被告犯罪所得
    ，第三次與「甲○○」共同販賣第二級毒品未遂，則無所得，均不諭知沒收，併
    予明。
據上論斷，應依刑事訴訟法第二百九十九條第一項前段，毒品危害防制條例第四條第
五項、第二項、第十八條第一項、第十九條第一項，刑法第十一條前段、第二十八條
、第五十六條、第二十六條第一項前段、第四十七條，判決如主文。
本案經檢察官劉仲慧到庭執行職務
中    華    民    國      九十        年      七      月      三        日
                                      臺灣嘉義地方法院刑事第二庭
                                          法  官  許  進  國
右正本證明與原本無異。
如不服本判決，應於判決送達後十日內，向本院提出上訴狀。
中    華    民    國      九十        年      七      月      三        日
                                          書記官  洪  秋  華


司法院資訊處製作；財團法人民間司法改革基金會備份。
